臺灣臺南地方法院刑事判決　　　　　　　94年度訴字第1178號
公　訴　人　臺灣臺南地方法院檢察署檢察官
被　　　告　丙○○
指定辯護人　本院公設辯護人　乙○○
上列被告因違反毒品危害防制條例等案件，經檢察官提起公訴（
九十四年度偵字第六二六八號），本院判決如下：
    主  文
丙○○在公共場所未經許可攜帶刀械，累犯，處有期徒刑陸月，
扣案掃刀（刀柄長伍柒點伍公分、刀刃長貳玖公分）壹把沒收；
又連續轉讓第三級毒品，累犯，處有期徒刑貳年陸月，扣案第三
級毒品愷他命參包（含袋重量分別為柒點壹陸公克、壹點陸陸公
克、壹點壹伍柒公克）、米色粉末壹包（含袋重陸點玖肆公克）
、白色結晶性粉末壹包（含袋重拾點零伍陸公克）、普痛寧貳拾
顆、斯斯鼻炎膠囊拾參顆、電子秤壹個、空夾鏈袋肆佰捌拾貳個
、搗碎藥丸用木臼杵壹均沒收。應執行有期徒刑貳年拾月，扣案
之掃刀（刀柄長伍柒點伍公分、刀刃長貳玖公分）壹把、第三級
毒品愷他命參包（含袋重量分別為柒點壹陸公克、壹點陸陸公克
、壹點壹伍柒公克）、米色粉末壹包（含袋重陸點玖肆公克）、
白色結晶性粉末壹包（含袋重拾點零伍陸公克）、普痛寧貳拾顆
、斯斯鼻炎膠囊拾參顆、電子秤壹個、空夾鏈袋肆佰捌拾貳個、
搗碎藥丸用木臼杵壹均沒收。
    事  實
一、丙○○前於民國（下同）八十七年間因違反懲治盜匪條例案
    件，經本院以八十七年度少訴字第二十號刑事判決判處有期
    徒刑四年六月，提起上訴後，經臺灣高等法院臺南分院判駁
    回上訴確定，嗣於九十年一月三十一日因縮短刑期假釋出監
    並付保護管束，甫於九十一年九月三日保護管束期滿後，以
    執行完畢論，猶不知悔改。
二、徐世紘明知掃刀為槍砲彈藥刀械管制條例所管制之刀械，未
    經許可，不得持有，竟於九十四年一月某日，在台南市○○
    路，經一綽號「阿宏」之不詳姓名友人贈與屬於管制刀械之
    掃刀一把，即未經許可，將該掃刀放置於其使用之車牌號碼
    五Ｒ—九一０一號自小客車駕駛座旁而非法持有，且攜帶該
    掃刀往來各地供公眾往來之道路等公共場所，嗣經警於九十
    四年五月十一日執行搜索時查獲上情，並扣得掃刀一把。
三、丙○○另於九十四年三月二十六日，因生日與十餘名友人在
    臺南市○○路郵局旁某PUB店內同歡，當日即以一公克新臺
    幣（下同）一千元之代價，向一不詳姓名之藥頭購入十五公
    克共計一萬五千元之第三級毒品愷他命（俗稱Ｋ他命）一包
    後，除將前揭購入之愷他命部分供己施用外，明知愷他命係
    屬毒品危害防制條例第二條第二項第三款所規定之第三級毒
    品，不得轉讓，竟另起轉讓第三級毒品之概括犯意，隨即於
    當日將前揭購入之部分愷他命，連續無償轉讓予在場之五、
    六名友人施用，嗣於九十四年四月下旬某日，經綽號「俊宏
    」之友人詢問前揭購入之愷他命是否已用罄，丙○○即以其
    所有之電子秤磅重後，將稀釋之愷他命三公克（摻入「普痛
    寧」、「斯斯鼻炎膠囊」，以及含Acetaminophen及Caf-
    feine成分之米色粉末、含Acetaminophen成分之白色結晶性
    粉末等物，用以稀釋愷他命成分並增加重量）以夾鏈袋分裝
    ，於九十四年四月二十六日，攜往上開PUB店內，並承繼前
    開轉讓第三級毒品之概括犯意，連續無償轉讓前開愷他命予
    「俊宏」及其他數名友人施用。嗣為警持搜索票於九十四年
    五月十一日下午一時十分許，在其臺南市○○路一九三巷六
    號八樓之五（起訴書誤載為東寧路西段二六號五樓之二）之
    居所執行搜索時，當場查獲含Acetaminophen、Caffeine及
    Lidocaine成分之愷他命一包（含袋重七點一六公克）、含
    Acetaminophen、Phenyl- propanolamine、Caffeine、Cy-
    proheptadine成分之愷他命二包（含袋各重一點六六公克、
    一點一五七公克）、含Acet aminophen及Caffeine成分之米
    色粉末一包（含袋重六點九四公克）、含Acetaminophen 成
    分之白色結晶性粉末一包（含袋重十點零五六公克）、普痛
    寧二十顆、斯斯鼻炎膠囊十三顆、搗碎藥丸用木臼杵一組、
    電子秤一個、空夾鏈袋四百八十二個。
四、案經高雄縣政府警察局湖內分局報請臺灣臺南地方法院檢察
    署檢察官偵查起訴。
    理 　　 由
一、訊據被告就事實欄二所示之犯罪事實，於偵查中及本院審理
    時均坦承不諱，且經被告同意於其所駕駛之前揭自小客車內
    執行搜索，當場於駕駛座旁扣得之掃刀一把，經將前揭掃刀
    送鑑驗結果「刀柄長五七點五公分、刀刃長二九公分，外型
    似長刀，刀柄加長，刀尖向外開鋒」，依槍砲彈藥刀械管制
    條例、內政部警政署頒訂管制刀械圖例、圖例說明及內政部
    公告查禁刀械屬掃刀，故係屬槍砲彈藥刀械管制條例管制刀
    械，此有高雄縣政府警察局湖內分局之扣押物品清單、高雄
    縣政府警察局九十四年六月七日高縣警保民字第０九四００
    二三二八九號函檢送之鑑驗結果、理由及照片各一份在卷可
    稽（偵查卷第九一、九五至九六頁），足認前揭掃刀確為槍
    砲彈藥刀械管制條例所管制查禁持有之刀械。又衡之常情，
    駕駛車輛時，理應會往來於供公眾使用之道路等公共場所至
    明，因此，被告將掃刀放置於車輛駕駛座旁以為持有，於駕
    駛車輛時，自屬在公共場所攜帶刀械，此外，另有搜索扣押
    照片四幀附卷可佐（偵查卷第二七至二八頁），足證被告前
    開自白核與事實相符，因此，事證明確，被告未經許可，攜
    帶管制刀械往來各地道路等公共場所之犯行，應堪認定。
二、訊據被告就前開事實欄三所示之犯罪事實，亦經其於本院審
    理時自白在卷，核與其於警詢、偵查及本院審理羈押聲請時
    坦承轉讓第三級毒品愷他命予綽號「俊宏」等友人乙節互屬
    相合，且被告於本院審理時自承於警詢、偵查時所為之供述
    內容，並未受到警員、檢察官之強暴、脅迫或其他不正方法
    之影響，因此，其出於自由意志供述轉讓第三級毒品之對象
    、過程等情，應堪採信。又查，經警於九十四年五月十一日
    下午一時十分許，在其位於台南市○○路一九三巷六號八樓
    之五執行搜索時，當場查獲白色粉末三包，經以氣相層析質
    譜儀法（GC/MS）檢驗結果均含有毒品危害防制條例規定之
    第三級毒品愷他命成分，其中一包另含Acetaminophen、Ca-
    ffeine及Lidocaine成分（含袋重七點一六公克）、其餘二
    包則另含Acetaminophen、Phenylpropano lamine、Caffe-
    ine、Cyproheptadine成分（含袋各重一點六六公克、一點
    一五七公克），此有行政院衛生署管制藥品管理局管檢字第
    ０九四０００七一九九號檢驗成績書一份附卷可按（偵查卷
    第九八至九九頁），且將含有愷他命成分之前開三包白色粉
    末之重量加計，共計九點九七七公克，與被告自承九十四年
    三月二十六日、四月二十六日二次均分別將已混合添加物、
    各重約三公克之愷他命轉讓予「俊宏」等友人之重量合計後
    ，亦與當初購入十五公克之數量相當。此外，尚有扣案之
    含Acetaminophen及Caffeine成分之米色粉末一包（含袋重
    六點九四公克）、含Aceta- minophen成分之白色結晶性粉
    末一包（含袋重十點零五六公克）、普痛寧二十顆、斯斯鼻
    炎膠囊十三顆、搗碎藥丸用木臼杵一組、電子秤一個、空夾
    鏈袋四百八十二個等物，有扣押物品清單、搜索扣押筆錄、
    扣押物品目錄表各一紙、照片二幀在卷足參（偵查卷第十七
    至二十、二五至二六、四三頁），益徵被告確有連續轉讓第
    三級毒品之犯行，是以，本件被告前開自白核與事實相符，
    因此，事證明確，犯行亦堪認定。
三、論罪科刑
  (一)按掃刀乃經內政部公告查禁之刀械，係屬槍砲彈藥刀械管制
    條例第四條第一項第三款之管制刀械，未經主管機關許可，
    不得持有，槍砲彈藥刀械管制條例第六條、第四條第一項第
    三款；又按公共場所係指公眾聚會、集合或遊覽之場所，如
    街衢、公園等是；至所謂公眾得出入之場所，則指非公共場
    所而為不特定之公眾得隨時出入之場所而言。道路既為公眾
    行走、集合之場所，自屬公共場所（司法院（七三）廳刑一
    字第七四一號法律問題參照）。次按愷他命係屬毒品危害防
    制條例第二條第二項第三款所明定之第三級毒品，禁止非法
    轉讓。查被告未經許可，非法持有前揭掃刀之行為，係犯槍
    砲彈藥刀械管制條例第十五條第二款之未經許可在公共場所
    攜帶刀械罪；又前揭轉讓第三級毒品愷他命之行為，則犯毒
    品危害防制條例第八條第三項之轉讓第三級毒品罪，至公訴
    人認被告轉讓第三級毒品愷他命予「俊宏」，係涉犯毒品危
    害防制條例第四條第三項販賣第三級毒品罪嫌，尚有未洽，
    容後詳述，惟二者侵害之基本社會事實仍屬相同，自得依刑
    事訴訟法第三百條規定，變更起訴法條予以審理。再者，被
    告先後轉讓第三級毒品愷他命予綽號「俊宏」及其他友人之
    犯行，其時間緊接，所犯構成要件相同，顯係基於概括犯意
    反覆為之，為連續犯，應論以連續轉讓第三級毒品一罪，並
    依法加重其刑。被告所犯上開二罪，則屬犯意各別，行為互
    殊，應分論併罰之。
  (二)另查，被告自九十四年三月二十六日起至同年四月二十六日
    止，連續轉讓第三級毒品愷他命之犯行，雖未據檢察官起訴
    ，惟與已起訴部分（即轉讓予綽號「俊宏」之部分）有連續
    犯之裁判上一罪關係，業如前述，本院自應一併加以審理，
    附此敘明。
  (三)復查，被告前於八十七年間因違反懲治盜匪條例案件，經本
    院以八十七年度少訴字第二十號刑事判決判處有期徒刑四年
    六月，提起上訴後，經臺灣高等法院臺南分院判駁回上訴確
    定，嗣於九十年一月三十一日因縮短刑期假釋出監並付保護
    管束，甫於九十一年九月三日保護管束期滿後，以執行完畢
    論乙節，亦有臺灣臺南地方法院檢察署刑案資料查註紀錄表
    及臺灣高等法院被告全國前案紀錄表各一份在卷可按，其受
    有期徒刑執行完畢後，五年內再犯本件有期徒刑以上之罪，
    為累犯，均應依法加重其刑，其中轉讓第三級毒品部分併依
    刑法第七十條之規定，遞加重其刑。
  (四)爰審酌被告有懲治盜匪條例之前科，素行不佳，另參酌其犯
    罪動機、犯罪手段、智識程度、轉讓第三級毒品之次數、所
    為危害以及犯罪後態度等一切情狀，爰分別量處如主文所示
    之刑，並定其應執行之刑，以資懲戒。
  (五)至公訴意旨原認被告持有掃刀之犯行，除該當於槍砲彈藥刀
    械管制條例第十五條第二款於公共場所攜帶刀械之加重條件
    外，另該當於同條第一款「於夜間攜帶刀械」之加重條件乙
    節，業據被告否認在卷，並辯稱其不得於夜間駕駛前揭車號
    五Ｒ—九一０一號自小客車云云。按認定不利於被告之事實
    ，須依積極證據，苟積極證據不足為不利於被告事實之認定
    時，即應為有利於被告之認定，更不必有何有利之證據；事
    實之認定，應憑證據，如未能發現相當證據，或證據不足以
    證明，自不能以推測或擬制之方法，以為裁判基礎；認定犯
    罪事實所憑之證據，雖不以直接證據為限，間接證據亦包括
    在內。然而無論直接或間接證據，其為訴訟上之證明，須於
    通常一般之人均不致有所懷疑，而得確信其為真實之程度者
    ，始得據為有罪之認定，倘其證明尚未達到此一程度，而有
    合理之懷疑存在時，事實審法院復已就其心證上理由予以闡
    述，敘明其如何無從為有罪之確信，因而為無罪之判決，尚
    不得任意指為違法（最高法院五十二年臺上字第一三○○號
    、三十年度上字第八一六號、四十年度臺上字第八六號、七
    十六年臺上字第四九八六號判例參照）。查公訴人就被告於
    夜間攜帶前揭掃刀乙情，僅提出扣案之掃刀及刀械鑑驗報告
    以為證明，然「於夜間犯之」之加重條件既經被告否認在案
    ，又無其他積極證據可資證明，因此，依前開判例要旨，自
    難為被告不利事實之認定。但因被告既已坦承未經許可「在
    公共場所」攜帶刀械乙節，已如前開有罪之認定，是以，雖
    無證據認定有成立「於夜間未經許可攜帶刀械」之加重條件
    ，然就此部分亦不另為無罪之諭知，附此敘明。
四、再查毒品危害防制條例第四條第三項之『販賣』第三級毒品
    罪與同條例第八條第三項『轉讓』第三級毒品罪，其行為態
    樣不同，處罰輕重亦各異，是以區別行為人究竟是販賣亦或
    轉讓自屬必要。按所謂販賣行為，須以營利之意思而販入或
    賣出，方足構成，若始終均無營利之意思，縱以原價或低於
    原價有償讓與他人，方難謂為販賣行為，而僅得以轉讓罪論
    處（最高法院六十七年台上字第二五００號、六十九年台上
    字第一六七五號判例要旨、九十三年度台上字第一六五一號
    判決要旨參照）。查公訴人雖以被告於九十四年四月下旬某
    日，在上開PUB，以三千元之代價，販賣業經稀釋成分後之
    愷他命三公克予綽號「俊宏」之人，而認被告此部分涉犯毒
    品危害防制條例第四條第三項之販賣第三級毒品罪。惟查，
    被告於警詢供陳：「我買回來的毒品K他命，我朋友有時候
    大家一起出去玩時，會向我要K他命吸食，我就以我買取價
    錢一公克一千元整，同價錢轉賣給我朋友，我沒有向他們賺
    錢圖利」等語（偵查卷第九頁），於偵查中供稱：「我買那
    些K他命的時候，俊宏也在場，他過了一個禮拜打電話給我
    ，問我說那一天買的K他命玩完了沒有，我跟他說只有玩幾
    克，我就在健康路同一家PUB給他三克，他問我買的價錢是
    多少，我跟他說一克一千元，他本來要拿三千元給我，但沒
    有跟他收」等語（偵查卷三八、七四頁），而於本院審理時
    亦供承：九十四年四月二十六日交付三公克之愷他命給「俊
    宏」等友人施用，沒有向他收錢等語，自白情節自始均互為
    大致相符，而前開供述均僅足以證明被告有轉讓第三級毒品
    之事實，並無證據證明被告有營利之意圖，此外，公訴人所
    認被告有販賣第三級毒品之犯行，僅有被告之供述，並未舉
    出買受對象之證述等其他積極證據，以證明被告確有基於營
    利之意圖而為販賣第三級毒品之行為，因此，不能認定被告
    有販賣第三級毒品之犯行，從而，起訴書認為被告涉犯毒品
    危害防制條例第四條第三項販賣第三級毒品罪嫌，容有未洽
    ，然此基本事實為起訴事實所敘及，自應由本院為適法之評
    價，併予變更，附此敘明。
五、沒收部分：
  (一)再按查獲之第三級毒品及製造或施用毒品之器具，無正當理
    由而擅自持有者，均沒入銷燬之；又前開法條用語，係使用
    「沒入」銷燬，自非屬刑事上「沒收」，應由行政機關以行
    政處分，予以「沒入」銷燬始是（臺灣高等法院九十三年九
    月九日九十三年度第三次刑事庭庭長法律問題研討會決議參
    照），故不得依毒品危害防制條例第十八條第一項前段規定
    ，宣告「沒收銷燬」之。又按毒品危害防制條例雖無處罰單
    純持有第三級毒品之規定，惟依同條例之規定，凡製造、運
    輸、販賣、引誘他人吸用及轉讓第三級毒品者，均有處罰明
    文，足證第三級毒品，應屬違禁物無疑。至毒品危害防制條
    例未處罰單純持有此類毒品，乃因其可罰性較低，依比例原
    則，予以除罪化而已，並不影響第三級毒品為違禁物之本質
    （最高法院九十二年度臺非字第一三八號判決意旨參照），
    合先敘明。又按，犯第四條至第九條、第十二條、第十三條
    或第十四條第一項、第二項之罪者，其供犯罪所用或因犯罪
    所得之財物，均沒收之，如全部或一部不能沒收時，追徵其
    價額或以其財產抵償之；而所謂追徵其價額，或以其財產抵
    償之，必須是無法沒收之財物始有追徵其價額，或以其財產
    抵償之問題。如該等財物已經扣案，僅宣告沒收即為已足，
    自無追徵價額或以財產抵償之必要（最高法院九十三年度台
    上字第五四六八號判決意指參照）。另按，違禁物不問屬於
    犯人與否，沒收之，供犯罪所用或犯罪預備之物，以屬於犯
    人者為限，得沒收之，毒品危害防制條例第十八條第一項中
    段、第十九條第一項、刑法第三十八條第一項第一、二款、
    第二、三項分別定有明文。
  (二)查被告所持有而扣案之含Acetaminophen、Caffeine及Lido-
    caine成分之愷他命一包（含袋重七點一六公克）、含Aceta
    minophen、Phenylpropanolamine、Caffeine、Cyprohepta-
    dine成分之愷他命二包（含袋各重一點六六公克、一點一五
    七公克）均係屬毒品危害防制條例第二條第二項第三款之第
    三級毒品愷他命，有前開前開行政院衛生署管制藥品管理局
    檢驗成績書一份在卷可佐，係屬違禁物，依刑法第三十八條
    第一項第一款、第二項之規定，應宣告沒收之。
  (三)又查，前開扣案之掃刀，乃被告所有，係屬槍砲彈藥刀械管
    制條例第四條第一項第三款規定之違禁品，有前開刀械鑑驗
    報告在卷可稽，依刑法第三十八條第一項第一款、第二項之
    規定應宣告沒收之。
  (四)再查，扣案含Acetaminophen及Caffeine成分之米色粉末一
    包（含袋重六點九四公克）、含Acetaminophen成分之白色
    結晶性粉末一包（含袋重十點零五六公克）、普痛寧二十顆
    、斯斯鼻炎膠囊十三顆、電子秤一個、空夾鏈袋四百八十二
    個、搗碎藥丸用木臼杵一組，係為被告所有供犯罪所用之物
    ，業經被告供明在卷，均應依毒品危害防制條例第十九條第
    一項之規定沒收，至該等財物已經扣案，依前開說明，均宣
    告沒收已足，自無追徵價額或以財產抵償之必要，附此敘明
    。
據上論斷，應依刑事訴訟法第二百九十九條第一項前段、第三百
條，槍砲彈藥刀械管制條例第十五條第二款、毒品危害防制條例
第八條第三項、第十九條第一項，刑法第十一條前段、第五十六
條、第四十七條、第三十八條第一項第一款、第五十一條第五款
，判決如主文。
本案經檢察官甲○○到庭執行職務。
中　　華　　民　　國　　94　　年　　12　　月　　21　　日
                  刑事庭第九庭審判長法   官  蔡奇秀
                                    法   官  楊佳祥
                                    法   官  黃欣怡
以上正本證明與原本無異
如不服本判決應於送達後十日內向本院提出上訴狀。
　　　　　　　　　　　　　    　　　書記官  楊建新
中　　華　　民　　國　　94　　年　　12　　月　　21　　日
附錄法條：
毒品危害防制條例第8條
轉讓第三級毒品者，處3年以下有期徒刑，得併科新臺幣30萬元
以下罰金。
槍砲彈藥刀械管制條例第15條
未經許可攜帶刀械而有下列情形之一者，處 2 年以下有期徒刑：
二  於車站、埠頭、航空站、公共場所或公眾得出入之場所犯之者。
